【裁判字號】    96,易,1065
【裁判日期】    970401
【裁判案由】    業務侵占
【裁判全文】
臺灣屏東地方法院刑事判決              96年度易字第1065號
公  訴  人  臺灣屏東地方法院檢察署檢察官
被      告  乙○○
上列被告因業務侵占案件，經檢察官提起公訴（96年度偵字第
6717號），本院判決如下：
    主  文
乙○○連續意圖為自己不法之所有，而侵占對於業務上所持有之
物，處有期徒刑壹年；減為有期徒刑陸月，如易科罰金，以銀元
佰元即新臺幣玖佰元折算壹日。
    犯  罪  事  實
一、乙○○自民國92年間起至94年4 月25日止，任職於甲○○所
    經營之「泰竣包裝材料企業有限公司」（設於屏東縣屏東市
    香揚巷1 之34號，下稱泰竣公司），擔任業務員，負責銷售
    貨物、收取貨款等業務，為從事業務之人。詎其竟基於意圖
    為自己不法所有之概括犯意，連續於如附表所示之時間，將
    其向如附表編號一、二所示客戶，收取之如附表編號一、二
    所示貨款總計新臺幣（下同）9,120 元，故意不繳回泰竣公
    司，而變易持有為所有，加以侵吞入己，及將其自供應商三
    福公司調貨之業務上所持有如附表編號三所示之泰竣公司貨
    品，變易持有為所有，加以侵吞入己。嗣於94年4 月25日乙
    ○○離職後，泰竣公司清點帳目時，始發現上情。
二、案經泰竣公司訴請臺灣屏東地方法院檢察署檢察官偵查起訴
    。
    理  由
一、按被告以外之人於審判外之言詞或書面陳述，除法律有規定
    者外，不得作為證據，刑事訴訟法第159 條第1 項固定有明
    文。惟被告以外之人於審判外之陳述，雖不符同法第159 條
    1 至之4 之規定，而經當事人於審判程序同意作為證據，法
    院審酌該言詞陳述或書面陳述作成時之情況，認為適當者，
    亦得為證據。又當事人、代理人或辯護人於法院調查證據時
    ，知有第159 條第1 項不得為證據之情形，而未於言詞辯論
    終結前聲明異議者，視為有前項之同意，同法第159 條之5
    亦定有明文。查本案證人甲○○、李惠芳、丙○○於偵查中
    之證述，均為被告以外之人於審判外之陳述而屬傳聞證據，
    公訴人、被告於本院準備程序及審判程序中對於上開證人之
    證述暨其他相關具傳聞性質之證據資料之證據能力，均表示
    沒有爭執，且迄於言詞辯論終結前亦未聲明異議。本院審酌
    渠等陳述及相關證據資料作成時之情況，核無違法取證或其
    他瑕疵，認為以之作為證據為適當，上開證人於審判外之陳
    述及相關證據資料，自得做為證據。
二、前揭被告乙○○在任職泰竣公司期間，於如附表編號一、二
    所示時間，向如附表編號一、二所示之客戶收取貨款後未繳
    回泰竣公司，而侵占入己之犯罪事實，業據被告坦承不諱，
    核與證人即泰竣公司代表人甲○○、會計李惠芳於偵查中證
    述於被告離職後清查發現被告於任職期間侵占如附表編號一
    、二所示之客戶貨款等情相符，並有泰竣公司93年12月10日
    出貨單、94年1 月25日請款單影本各1 紙（見他字卷第11、
    12頁上方）、泰竣公司公司登記資料查詢表各1 紙（見他字
    卷第36頁）在卷可稽，足認被告此部分自白與事實相符，堪
    可採信。
三、訊據被告固坦承於如附表編號三所示時間，向供應商三福公
    司調取如附表三所示貨品之事實，惟矢口否認此部分有何業
    務侵占犯行，辯稱：伊向三福公司所調貨係交與泰竣公司之
    客戶雅文食品公司作為樣品使用，伊確實有將貨物直接交給
    雅文公司老闆云云。惟查：被告侵占如附表三所示貨物之犯
    罪事實，業據證人甲○○於本院審理時結證稱：我們公司有
    授權給業務員叫貨，這件是供應商三福公司向我們請款，我
    們才知道有叫貨，編號13969 號估價單是三福公司開給我們
    公司，要向我們公司請款的，被告說這筆貨是交給雅文食品
    公司，我們才在估價單上寫上雅文食品，但估價單上的量不
    可能是試用品，我們不會拿這麼多試用品給廠商用，給廠商
    用的試用品不收費，一般是拿2 、3 個，不是拿1 、2 包等
    語甚詳；證人即雅文食品公司（即雅信企業社）負責人丙○
    ○亦於偵查中證稱：被告是泰竣公司的業務員，我們配合了
    3 、4 個月，被告都只拿1 、2 個塑膠袋給我看，我主要是
    看厚度、透明度，不會拿好幾包給我當作樣品，我對泰竣公
    司編號13969 號估價單沒有印象，但我叫的貨都是一整批的
    ，最少50包，不可能有上面所載10包、20包的情形，如果是
    樣品，也不可能給我這麼多，我沒有收到該估價單內容所載
    的貨物，該貨物不可能是我向泰竣公司進的貨，因為尺寸規
    格根本不對等語明確，足認被告所辯實無足採，此外並有94
    年3 月5 日編號13969 號估價單影本、雅信企業社營利事業
    登記資料查詢表各1 紙（見他字卷第12頁下方、第35頁）附
    卷為憑，是本件被告侵占如附表三所示貨品之犯行，亦堪認
    定。綜上所述，本件事證明確，被告侵占如附表所示貨款、
    貨品之犯行均堪認定，應予依法論科。
四、論罪科刑：
（一）按行為後法律有變更者，適用行為時之法律。但行為後之
      法律有利於行為人者，適用最有利於行為人之法律，刑法
      第2條 第1 項定有明文；且犯罪在刑法施行前，比較裁判
      前之法律孰為有利於行為人時，應就罪刑有關之一切情形
      ，比較其全部之結果，而為整個之適用，不能割裂而分別
      適用有利益之條文（最高法院27年上字第2615號判例意旨
      參照）。本件被告行為後，刑法及刑法施行法業於95年7
      月1 日修正施行，本件論罪科刑所適用之刑罰法律有所變
      更，爰詳述如下：
（１）修正後刑法第56條已刪除連續犯之規定，而本件被告所犯
      多次業務侵占犯行，乃基於概括犯意而犯同一罪名（詳如
      後述），依修正前刑法第56條之規定均屬連續犯，以一罪
      論，但得加重其刑至二分之一；惟如依新法之規定，因連
      續犯業經刪除，即應按數罪之規定予以分論併罰，比較新
      舊法結果，應以修正前之刑法較有利於被告。
（２）刑法分則編各罪所定罰金刑之貨幣單位原為銀元，修正前
      刑法第33條第5 款規定：「罰金：1 元（銀元）以上」，
      而依罰金罰鍰提高標準條例規定，就72年6 月26日前修正
      之刑法部分條文罰金數額提高2 至10倍，其後修正者則不
      提高倍數，並依現行法規所定貨幣單位折算新臺幣條例規
      定，以銀元1 元折算新臺幣3 元；修正後刑法第33條第5
      款則規定：「罰金：新臺幣一千元以上，以百元計算之」
      ，從而，有關罰金刑最低數額，修正後刑法第33第5 款之
      規定，較之修正前提高，自以修正前刑法第33條第5 款規
      定，較有利於被告（至刑法分則中法定刑為罰金刑部分，
      因刑法施行法第1 條之1 ，係為取代罰金罰鍰提高標準條
      例第1 條及現行法規所定貨幣單位折算新臺幣條例第2 條
      而制定，並未變動罰金數額，實際上其構成要件及法定刑
      並未變更，自無新舊法比較適用問題，當然適用新法，最
      高法院96年度台上字第5438、5331號判決要旨、臺灣高等
      法院暨所屬法院95年法律座談會第19號研討意見可資參照
      ）。
（３）經綜合上述罪刑比較結果，被告行為後之法律均無較有利
      於被告之情形，故本件應依刑法第2 條第1 項前段規定，
      適用被告行為時即95年7 月1 日修正施行前之法律規定論
      處。
（二）核被告所為，均係犯刑法第336 條第2 項之業務侵占罪。
      被告多次業務侵占犯行，時間緊接，所犯構成要件相同之
      罪名，顯係基於概括犯意反覆為之，應依修正前刑法第56
      條連續犯之規定，論以一罪，並加重其刑。爰審酌被告於
      任職期間多次任意侵占公司貨款及貨品，其侵占貨款數額
      及貨品價值雖均非鉅，惟始終未能與告訴人達成和解、賠
      償損害，考量被告素行尚可、犯罪之動機、方法、所得利
      益，及犯後僅坦承部分犯行之態度等一切情狀，量處如主
      文所示之刑。
（三）本件被告犯罪時間在96年4 月24日以前，所犯刑法第336
      條第2 項之業務侵占罪，經宣告未逾有期徒刑1 年6 月之
      刑，合於減刑條件，爰依中華民國96年罪犯減刑條例第2
      條第1 項第3 款之規定，減其刑期二分之一。又被告行為
      後，刑法第41條第1 項亦於95年7 月1 日修正施行，被告
      行為時之刑法第41條第1 項前段原規定：「犯最重本刑為
      5 年以下有期徒刑以下之刑之罪，而受6 個月以下有期徒
      刑或拘役之宣告，因身體、教育、職業、家庭之關係或其
      他正當事由，執行顯有困難者，得以1 元以上3 元以下折
      算1 日，易科罰金。」；且被告行為時之易科罰金折算標
      準，依修正前罰金罰鍰提高標準條例第2 條（現已刪除）
      規定，就其原定數額提高為100 倍折算1 日，是本件被告
      行為時之易科罰金折算標準，應以銀元300 元折算1 日，
      經折算為新臺幣後，應以新臺幣900 元折算為1 日。惟95
      年7 月1 日修正施行之刑法第41條第1 項前段則規定：「
      犯最重本刑為5 年以下有期徒刑以下之刑之罪，而受6 個
      月以下有期徒刑或拘役之宣告者，得以新臺幣1 千元、2
      千元或3 千元折算1 日，易科罰金。」，比較修正前、後
      之易科罰金折算標準，應認以被告行為時之法律較有利於
      被告，故本件被告所犯之連續業務侵占罪減刑後之刑，應
      依中華民國96年罪犯減刑條例第9 條規定，依刑法第2 條
      第1 項前段適用被告行為時即95年7 月1 日修正施行前之
      法律規定諭知被告易科罰金之折算標準。
據上論斷，應依刑事訴訟法第299 條第1 項前段，刑法第2 條第
1 項前段、第336 條第2 項、修正前刑法第56條、第41條第1 項
前段，刑法施行法第1 條之1 ，修正前罰金罰鍰提高標準條例第
2 條，中華民國96年罪犯減刑條例第2 條第1 項第3 款、第7 條
、第9 條，判決如主文。
本案經檢察官陳新君到庭執行職務。
中    華    民    國    97    年    4     月    1     日
                  刑事第五庭 審判長 法  官  石家禎
                                    法  官  陳秀慧
                                    法  官  李宜娟
以上正本證明與原本無異。
如不服本判決應於收受本判決送達後10日內向本院提出上訴書狀
，其未敘述上訴理由者，應於上訴期間屆滿後20日內向本院補提
理由書狀（均須按他造當事人之人數附繕本）「切勿逕送上級法
院」
中    華    民    國    97    年    4     月    2     日
                                    書記官  孫秀桃
附錄本案論罪科刑法條全文：
刑法第336 條第2 項：
對於業務上所持有之物，犯前條第1 項之罪者，處6 月以上5
年以下有期徒刑，得併科3 千元以下罰金。
附表：（幣值：新臺幣）
┌──┬──────┬─────────┬──────┬───┐
│編號│  犯罪時間  │     犯罪方式     │ 侵占之財物 │ 備註 │
├──┼──────┼─────────┼──────┼───┤
│ 一 │93年12月10日│向客戶忠源花卉農場│貨款2,640 元│      │
│    │            │收取貨款未繳回泰竣│            │      │
│    │            │公司，而侵占入己  │            │      │
├──┼──────┼─────────┼──────┼───┤
│ 二 │94年1月25日 │向客戶麗文公司收取│貨款6,480元 │      │
│    │            │貨款而繳回泰竣公司│            │      │
│    │            │，而侵占入己      │            │      │
├──┼──────┼─────────┼──────┼───┤
│ 三 │94年3月5日  │向供應商三福公司調│6 ×7 塑膠袋│價值共│
│    │            │取貨品後，侵占入己│10包及6 ×8 │530元 │
│    │            │                  │塑膠袋10包  │      │
└──┴──────┴─────────┴──────┴───┘


司法院資訊處製作；財團法人民間司法改革基金會備份。
